臺灣高雄地方法院民事判決　　　　　　　100年度訴字第833號
原　　　告　林顯峻
　　　　　　宋銀娣
被　　　告　韓進鄉
　　　　　　高雄市大社區農會
法定代理人　許清連
訴訟代理人　陳建洲
　　　　　　何瑞祐
　　　　　　許逸世
上列當事人間請求侵權行為損害賠償事件，本院於民國100年8月
31日言詞辯論終結，判決如下：
  主  文
原告之訴駁回。
訴訟費用由原告負擔。
  事實及理由
一、按訴狀送達後，原告不得將原訴變更或追加他訴，但擴張或
    減縮應受判決事項之聲明者，不在此限，民事訴訟法第255
    條第1項第3款定有明文。本件原告起訴時原列臺灣高雄地方
    法院、韓進鄉、高雄市大社區農會前理事長李福居、陳建州
    、蘇秀蓉及郭淑貞為被告，訴之聲明請求上開被告應連帶給
    付新台幣（下同）165萬元，及自起訴狀繕本送達之翌日起
    至清償日止，按年息5％計算之利息。嗣於民國100年3月2日
    具狀撤回對台灣高雄地方法院、李福居、陳建州、蘇秀蓉及
    郭淑貞之訴訟，僅列高雄市大社區農會及韓進鄉為被告，另
    於同年月18日具狀擴張聲明為被告韓進鄉、高雄市大社區農
    會應連帶給付原告1200萬元，及自起訴狀繕本送達之翌日起
    至清償日止，按週年利率5％計算之利息，經核屬擴張應受
    判決事項之聲明，於法並無不合，應予准許，合先敘明。
二、本件被告韓進鄉未於言詞辯論期日到場，核無民事訴訟法第
    386 條各款所列情形，應依原告之聲請，由其一造辯論而為
    判決。
三、原告主張：原告宋銀娣向被告韓進鄉承租其所有坐落改制前
    （下同）高雄縣大社鄉○○○段417-34地號（重測後為132
    地號）土地（下稱系爭土地）及其上門牌號碼高雄縣大社鄉
    ○○路80巷4號之未保存登記建物（暫編第244建號，下稱系
    爭房地），租期自81年11月30日至86年11月30日止，並自86
    年12月1日起經韓進鄉同意而無簽立書面，但仍繼續繳付租
    金而為不定期租賃。嗣被告韓進鄉於84年9月12日提供系爭
    土地為擔保向被告大社區農會（下稱大社農會）辦理抵押貸
    款2,400萬元（下稱系爭借款債務），其明知當時已將系爭
    房地出租予原告，竟簽立切結書聲明：「系爭土地於提供設
    定抵押之時，絕無出租或被第三人占有及地上物願由貴會任
    意處理等情事...」（下稱原證一之切結書，見本院卷第79
    頁），侵害原告法律上之權益。嗣韓進鄉未經原告林顯峻（
    原名林顯章）同意，竟於本院86年度執字第21974號強制執
    行事件中，於88年4月15日冒用「林顯章」名義提出聲請狀
    ，並附具偽以「林顯章」名義簽立租期自85年11月30日起至
    89年11月30日止，租金每月25,000元之租賃契約書（下稱原
    證二之契約書，見本院卷第80-85頁），再於同年4月15日、
    5月3日冒用「林顯章」名義提出聲請狀2份（下稱原證三、
    四之聲請狀，見本院卷第86-100頁）。另本院90年度執字第
    9858號強制執行事件，90年4月19日之查封筆錄（下稱原證
    五之查封筆錄，見本院卷第101頁）上所記載到場人員「林
    顯章」部分，乃為不明之訴外人冒名簽章，林顯峻並未在場
    。韓進鄉與大社農會於該案中分別於90年7月18日、同年8月
    1日共同提出陳報狀（下稱原證六之陳報狀，見本院卷第
    102-108頁），但所陳報之系爭房地使用情形：「係由林顯
    章使用，但並無租賃契約、亦無任何租期，顯然在法律關係
    上此租貸關係無效... 」及「鉅（據之誤載）林顯章稱係85
    年11月起（租、借用系爭房7地）」，乃不實之謊報。復大
    社農會並未實際前往查訪系爭土地，竟於本院96年度執字第
    64889號執行事件（下稱系爭執行事件），分別於97年4月1
    日、8日及同年9月17日提出陳報狀（下稱原證七之陳報狀，
    見本院卷第108-114頁）陳述：「...（系爭房地）另一部分
    租賃楠榮企業社負責人宋銀娣小姐，據宋小姐陳述，書面租
    賃契約已在93、94年間終止，至此至今日為止只有口頭租賃
    。」、「...（系爭房地）租約詳情，經查訪大概情形為無
    租賃契約、無償使用。」，並未實際前往查訪，亦屬不實（
    以上原證一至七之文書合稱系爭文書）。系爭房地嗣經訴外
    人郭淑貞拍定後，對原告提出交付房屋之訴，原告於99年4
    月23日在該案聲請閱覽本院96年度執字第64889號執行卷時
    ，始發現韓進鄉與大社農會之上開行為，被告所為嚴重損害
    原告之租賃權、人格權、個人名譽及商譽，為此爰依侵權行
    為法律關係提起本訴等語。並聲明：被告應連帶給付原告
    1,200萬元，及自起訴狀繕本送達之翌日起至清償日止，按
    年息5％計算之利息。
四、被告之答辯：
（一）被告韓進鄉經合法通知未於言詞辯論期日到庭，惟據其於
      準備程序之聲明及陳述則以：原證一之切結書雖係伊所蓋
      之印文，然非伊親簽，內容是農會的人所寫，因為伊欠農
      會錢，農會怎麼寫其也不知情。又原證二之契約書係屬真
      實，伊與原告林顯峻共簽立過2份租約，每次租期5年，大
      約於90年間屆期。至於其他的文件均非伊所製作，伊也不
      知道是誰寫的，嗣後伊因無法清償系爭借款債務，經大社
      農會聲請執行拍賣後，伊並未再通知原告，也根本不知有
      何對原告之侵權行為等語置辯。並聲明：駁回原告之訴。
（二）被告大社農會則以：原告所提出文書，其中原證四之聲請
      書，原證六、七之陳報狀，是其所製作，而原證五之查封
      筆錄，是執行法院書記官會同伊員工及地政事務所人員到
      場後所製作。系爭房地於90年4月19日經執行法院現場查
      封，林顯章亦在筆錄上簽名，當時亦有將查封公告揭示於
      現場，原告在此處居住或營業，當然知悉有查封之事實，
      亦可依據查封公告上案號向法院主張權利，其主張不知查
      封，所述不實。又系爭房地由林顯峻使用，但無租賃契約
      、亦無租期，業經其實地詳查，並有韓進鄉簽立之原證一
      之切結書為依據，其以自己名義依法向法院提出原證四之
      聲請狀、原證六、七之陳報狀，並無不實陳報之狀況。復
      系爭房地查封日期為90年4月19日、拍定日期為98年3月19
      日，98年3月26日核發權利移轉證書，期間長達8年，拍賣
      公告除張貼於法院、大社鄉公所外，並登報公示拍賣之底
      價、條件。如原告與韓進鄉間確有租賃關係存在，可向執
      行法院聲明異議，而原告卻於拍定後始為主張，顯有可議
      。其所提文書均乃依執行名義聲請強制執行，係依法行使
      權利，並無不法侵權等語置辯。並聲明：駁回原告之訴。
五、兩造不爭執之事項：
（一）韓進鄉於84年9月11日提供系爭土地向大社農會抵押借款
      2,400萬元。原證一之切結書上韓進鄉印文為真正。
（二）宋銀娣前向韓進鄉承租系爭房地，並簽訂租約，租期自81
      年11月30日至86年11月30日止。
（三）系爭房地經系爭執行事件拍賣後，由郭淑貞於98年3月19
      日拍定在案。
六、兩造之爭點如下：
（一）被告上開行為是否侵害原告之租賃權、人格權、名譽權、
      商譽？
（二）原告因而請求被告連帶賠償精神損害1200萬元？有無理由
      ？其金額應以若干為適當？
七、本件得心證之理由：
（一）按受精神之損害得請求賠償者，以法律有明文規定者為限
      ，如民法第18條、第19條、第194條、第195條、第979條
      、第999條等是（最高法院50年台上字第1114號判例參照
      )，是原告主張被告侵害其租賃權，若受有財產上損害，
      可依法請求賠償外，要不得據以請求被告賠償非財產上損
      害，故原告以其租賃權受有損害，請求被告連帶賠償其精
      神損害之慰撫金云云，已屬無據。又參諸系爭房地為韓進
      鄉所有，經系爭執行事件拍賣，為訴外人郭淑貞所拍定，
      嗣郭淑貞以民法767條、第179條等規定訴請宋銀娣騰空返
      還系爭房屋並給付相當於租金之不當得利，經宋銀娣以：
      系爭房屋未經查封、點交，被告分別偽造或出具不實之系
      爭文書，妨礙其行使法律權利，拍賣過程為其所不知，系
      爭房屋之拍定程序無效，其自86年間，其與韓進鄉之租賃
      契約為不定期租賃，至今仍存在云云，資為抗辯，經本院
      98年度訴字第1652號、臺灣高等法院高雄分院99年度上易
      字第196號判決（下稱另案確定判決）認定：系爭房屋（
      即上開第244建號之房屋）之租賃契約自89年11月30日屆
      滿後，即未訂立書面，而為默示更新之不定期租賃契約，
      而不定期租賃契約既成立於89年12月1日，並未經公證，
      即不適用買賣不破租賃原則，是原告不得執此對抗郭淑貞
      ；而原告對於系爭文書係偽造、湮滅等情，並未舉證以實
      其說，況此與其是否有權占有系爭房屋一事，亦不相關等
      語，因而准許郭淑貞對原告騰空並返還系爭房屋並給付相
      當於租金之不當得利之請求一情，有上開案號之判決書各
      1 份附卷可稽。堪認於另案確定判決中，業已認定原告之
      租賃契約無買賣不破租賃原則之適用，故不能對抗拍定人
      ，與系爭文書之存在無關，是系爭文書之存在是否有侵害
      原告之租賃權之嫌，亦屬有疑，原告主張：被告偽造系爭
      文書，侵害其租賃權云云，自不足採。
（二）又按「名譽」為個人在社會上享有一般人對其品德、聲望
      或信譽等所加之評價，屬於個人在社會上所受之價值判斷
      。因此名譽有無受損害，應以社會上對其評價是否貶損為
      斷。廣義上的名譽包括內部與外部，僅論及外部者，則為
      狹義之名譽，係指他人對特定人（包括法人）的屬性所給
      予的社會評價。至於某人對其內在價值的感受，即內部名
      譽，亦謂之名譽感。內部名譽是個人對自己內在價值的評
      定，是主觀上的感覺。外部名譽則是外界特定人的評價，
      因為評價者眾，公論存乎於社會之中，其判斷標準自然具
      有社會相當性，因此外部名譽亦可稱之為客觀名譽。又所
      謂名譽之概念，因個人之階級、身分、品性之不同而異趣
      ，乃為其社會屬性之評價。故同一地位之人享有同一程度
      之名譽，無關乎個人之主觀覺受是否構成名譽侵害，不以
      被害人主觀感受為準，應就社會一般人之評價，客觀判斷
      之，故名譽感不應在名譽權所保障之範圍內。查原告雖主
      張：被告偽造、捏造系爭文書，侵害其之人格權、商譽、
      名譽權云云，惟原告指摘系爭文書內容不實之處，無非係
      ：其自81年間即開始承租系爭房地迄今，韓進鄉明知上情
      ，大社農會未實際查訪，竟向法院就租賃契約是否存在一
      事作不實之陳報及提出虛偽之切結書、契約書等語，故縱
      使其上開指摘內容為真，亦屬兩造間財產間糾紛之爭執，
      原告之租賃關係是否存在，存在期間起迄日為何，或可能
      侵害原告之債權，造成原告財產上之損失，要難認有貶損
      社會上一般人對原告品德、聲望或信譽等所加之評價，而
      造成原告名譽權、人格權、商譽之可能，原告以其個人主
      觀上之感受，請求非財產上損害賠償，自屬無由。更有甚
      者，參諸系爭文書中，大社農會僅承認原證四之聲請狀、
      原證六、七之陳報狀為其所製作，而韓進鄉僅承認原證一
      之切結書上之印章為其所蓋，故原證二、三、五之文書為
      誰所製作，有何偽造及捏造不實之情，並未見原告舉證以
      實其說，已難認與被告有何關連；而原證四之聲請狀、原
      證六、七之陳報狀，係大社農會以自己名義向法院提出聲
      請及陳報之書狀，並無冒用「林顯章」名義，而為其債權
      人身分依法得主張之權利，自無不法可言，而其陳報之內
      容，經核亦與另案確定判決所認定之結果相合，是原告雖
      指摘被告虛捏事實、偽造文書云云，要無法舉證佐證其說
      ，其主張亦不可採，附此敘明。
八、綜上所述，原告除不能舉證其主張為真實外，且縱使其主張
    為真，其要非人格權、名譽權、商譽之侵害，依法並不得請
    求非財產上損害賠償。從而，原告依侵權行為規定，請求被
    告應連帶給付原告1200萬元，及自起訴狀繕本送達翌日起至
    清償日止，按年息5%計算之利息，為無理由，應予駁回。
九、本件事證已臻明確，兩造其餘攻擊與防禦方法均與判決結果
    不生影響，不再一一論述，附此敘明。
十、據上論結，本件原告之訴為無理由，依民事訴訟法第78條、
    第85條第1項前段，第385條第1項前段，判決如主文。
中    華    民    國    100    年    9    月    14    日
              民事鳳山分庭   審判長法  官  楊富強
                                   法  官  吳文婷
                                   法  官  張琬如
以上正本係照原本作成。
如不服本判決，應於送達後20日內，向本院提出上訴狀並表明上
訴理由，如於本判決宣示後送達前提起上訴者，應於判決送達後
10日內補提上訴理由書（須附繕本）。
中    華    民    國   100    年    9     月    14    日
                                   書記官  劉國偉